【裁判字號】    88,交訴,74
【裁判日期】    890407
【裁判案由】    業務過失致死
【裁判全文】
臺灣新竹地方法院刑事判決                          八十八年度交訴字第七四號
    公  訴  人  臺灣新竹地方法院檢察署檢察官
    被      告  丙○○
    選任辯護人  溫欽彥
                魏順華
右列被告因業務過失致死案件，經檢察官聲請簡易判決處刑（八十八年度偵字第七三
六二號），經本院認不宜以簡易判決處理，改依通常程序審理，判決如左︰
    主      文
丙○○從事業務之人，因業務上之過失致人於死，處有期徒刑參月，緩刑貳年。
    事      實
一、丙○○係金陵建設股份有限公司（下稱金陵建設公司）之員工，擔任該公司所承
    作之新竹市○○路二四二巷前之三十公尺新闢計劃道路工程之工地主任乙職，除
    負責帶領勞工施工外，亦負責工地安全設備之裝設，為從事業務之人，民國八十
    八年八月十五日，金陵建設公司所承包之上揭工程，在前述地點施作排水箱涵管
    工程，而於新設道路挖掘一長約六公尺、寬約十公尺、深約六公尺之涵洞，丙○
    ○對於有車輛出入或有導致交通事故之虞之工作場所，新設道路或施工道路，應
    於通車前設置號誌、標示、柵欄、反光器、照明或燈具等設施，且使用於夜間之
    柵欄，應設有照明或反光等設施；又號誌、標示、或柵欄之支架應有適當之強度
    。詎其能注意竟疏未注意確實於上述涵洞前置放照明或反光設備，且標示、號誌
    又無支架，適於八十八年九月一日凌晨四時許，黃戚東珍駕駛車號ＪＰ－六六八
    二號自小貨車自設於新竹市○○路二四二巷住宅出發，右轉後行經該涵洞，因車
    速過快又無明顯照明及反光設備未及注意該涵洞且煞車不及，致撞及涵洞前無支
    架之三角型交通錐，而墜入該涵洞內，並因此引發火災，黃戚東珍因逃生不及困
    於車內，因而於同日凌晨四時三十五分許窒息死亡。
二、案經臺灣新竹地方法院檢察署檢察官相驗後自動檢舉偵查起訴。
    理      由
一、訊據被告丙○○除否認有何過失行為外，餘均供認不諱，辯稱：該處涵洞四週有
    設置紐澤西護欄、三角交通錐及以紅色尼龍繩圍住，設施已完畢，而該處原有設
    置直立式乾電池，恐係遭宵小偷竊，另被害人黃戚東珍每日凌晨均行經該處，對
    該處甚為熟稔，是否係因其他因素致發生本案，亦請查明等語。經查：
（一）死者黃戚東珍確係因駕車不慎駛入本案工程涵洞，引起火災致逃生不及而窒息
      死亡乙節，業據被告丙○○及目擊證人即當時於現場之被害人之子甲○○證述
      在卷，並經檢察官率同法醫相驗屬實，製有勘驗筆錄、驗斷書及相驗屍體證明
      書在卷足稽。而因被害人所居住之新竹市○○路二四二巷係死巷，僅得藉由該
      新闢道路通行，故案發地涵洞四週僅於該巷口前置有紐澤西護欄四個、其餘均
      以三角型交通錐圍住，並無照明及反光設備等情，除據被告丙○○所自承外並
      有案發當日被告所提出之相片二紙可按（相驗卷第十四頁），且經檢察官於八
      十八年九月一日履勘現場，製有勘驗筆錄一份在卷足憑，雖被告辯稱照明設備
      均遭人偷竊云云，惟被告丙○○於案發當日檢察官訊問時即自承：「我們有防
      護措施有照片為證，所有防護設施均在照片內（其中並無反光及照明設備，參
      相驗卷第十四頁）」、檢察官問有無設閃光燈，被告答稱沒有，「（因）我們
      很快要完工，我們是八十八年八月十五日開挖，夜間未施工」（見相卷第十二
      頁以下），核與被害人之子甲○○證稱：涵洞四週沒有防護設施，只有水泥塊
      磚以紅線圈綁，這條路已施工一段期間，是八十八年八月十五日開工，昨天情
      形也如此等語相符（相卷第十二頁），顯見該工程自始即無設置照明及反光設
      施，且交通錐並無足夠強度之支架無疑。雖證人即金陵公司負責該工程品管業
      務之乙○○到庭結證稱：現場在晚上有放警示燈等語，然證人與被告係同事難
      免偏坦被告，且此證言與上開事實不符，顯不足採信，而被告所提出之購買警
      示燈發票三紙，其發票日期均係案發之八十八年九月一日，亦不足以證明被告
      於案發前即有購置警示燈，附此敘明。
（二）另死者黃戚東珍死亡時，雙手有彎曲及握拳反應，顯示為生前燒死等情，並經
      台灣新竹地方法院檢察署檢察官督同法醫相驗屬實，製有驗斷書在卷足憑，顯
      見被害人係生前燒死，並非遭人殺害後焚屍。目擊證人即被害人之子甲○○於
      警訊、檢察官偵查中及本院訊問時均證稱：「當天我與母親相約好到果菜市場
      ，母親出門沒叫醒我，出門時我被吵醒，跟著我就騎機車出門，距離約五十公
      尺時，我看見母親所駕駛之自小貨車墜落到道路施工之洞裡，接著車輛便起火
      燃燒，我跳下救我母親，但未救到」、「沒有（與其他車輛發生車禍）」等語
      ，參以雖涵洞正對死者所居住之巷口處設有四只紐澤西護欄，惟此四只護欄距
      離甚短，若被害人車速過快，仍有可能失控由巷口衝向護欄旁邊之交通錐而掉
      落涵洞中，佐以死者所駕之自小貨車車頭駕駛座衝擊處傾斜凹陷，且掉落後旋
      即起火燃燒，足見其撞擊力極大，益徵被害人當時車速甚快，再案發現場涵洞
      內有掉落交通錐數枚，亦據檢察官勘驗現場製有筆錄可按，是被害人自巷口駕
      車失控撞至無支架之交通錐摔落洞內，且案發前當無發生其他意外，應可認定
      。至被告所提出之相片雖顯示該自小貨車之擋風玻璃完整掉落於離肇事地約十
      公尺處，然此相片並無顯示日期，已不足證明係肇事當時所遺落，且擋風玻璃
      完整無缺，亦不足以證明被害人於肇事前有發生其他意外。綜上足認，被告係
      因駕車自住處巷口駛出時車速過快，且涵洞前之安全措施缺乏反光及照明設備
      ，三角型交通錐又無足夠強度之支架足夠支撐小貨車之撞擊力，致失控衝進涵
      洞內，應堪認定。被告既負責該工程安全設備之設置，其對於涵洞前之安全設
      備是否設置照明及反光措施及足夠強度之支架負有相當之注意義務，以確保夜
      間行經該處之人、車之安全，其應注意及此卻疏未注意，以致於黃戚東珍因未
及注意該施工之涵洞，失控駕車駛入，而無法藉明顯堅固之交通號誌幸免於難
      ，足見被告顯有過失，是其所辯尚難採信，雖死者對於其本身墜落涵洞亦同有
      過失，然並無礙於被告過失行為之成立，且被告之過失行為與黃戚東珍之死亡
      間，復有相當因果關係，事證明確，被告犯行應堪認定。
三、核被告所為係犯刑法第二百七十六條第二項業務過失致人於死罪。爰審酌被告之
    過失程度，及本件係死者自行不慎駕車失控墜落涵洞，同有過失，被告所屬公司
    業與死者家屬達成和解，有和解協議書附卷可參，及被告犯罪後之態度等一切情
    狀，量處如主文所示之刑。查被告前未曾受有期徒刑以上刑之宣告，有本院被告
    全國前案紀錄表附卷可證，因一時疏忽，致罹刑章，惟犯後態度良好，且被告有
    正當職業，經此次教訓，當知所警惕，而無再犯之虞，本院認前開對其宣告之刑
    ，以暫不執行為適當，爰併宣告緩刑二年，以啟自新。
據上論斷，應依刑事訴訟法第二百九十九條第一項前段、第四百五十二條，刑法第二
百七十六條第二項、第七十四條第一款，罰金罰鍰提高標準條例第一條前段，判決如
主文。
本案經檢察官羅雪梅到庭執行職務。
中      華      民      國    八十九年      四      月      七      日
                                       臺灣新竹地方法院交通法庭
                                           法  官    滕  治  平
右正本證明與原本無異。
如不服本判決，應於判決送達後十日內向本院提出上訴狀（應附繕本），上訴於臺灣
高等法院。
                                           書記官    謝  國  聖
中      華      民      國    八十九    年      四      月      七      日
附錄論罪科刑法條：刑法第二百七十六條第二項。
二、從事業務之人，因業務上之過失犯前項之罪者，處五年以下有期徒刑或拘役，得
    併科三千元以下罰金。


司法院資訊處製作；財團法人民間司法改革基金會備份。
